【裁判字號】    96,訴,4837
【裁判日期】    970221
【裁判案由】    毒品危害防制條例
【裁判全文】
臺灣高雄地方法院刑事判決              96年度訴字第4837號
公  訴  人  臺灣高雄地方法院檢察署檢察官
被      告  甲○○
上列被告因違反毒品危害防制條例案件，經檢察官提起公訴（95
年度毒偵字第8418號），本院判決如下：
    主  文
甲○○無罪。
    理  由
一、公訴意旨略以：被告甲○○基於施用第一級毒品之犯意，於
    民國96年7 月17日上午11時55分許為警採尿往前回溯24小時
    內之某日時，在不詳地點，施用第一級毒品海洛因1 次。嗣
    因甲○○為列管毒品人口，經警通知其於96年7 月17日上午
    11 時55 分許至高雄市政府警察局鳳山分局採集尿液送驗後
    ，呈鴉片代謝物陽性反應等情，因認被告涉犯毒品危害防制
    條例第10條第1 項施用第一級毒品犯行等語。
二、按犯罪事實應依證據認定之，無證據不得推定其犯罪事實；
    又不能證明被告犯罪者，應諭知無罪之判決，刑事訴訟法第
    154 條第2 項、第301 條第1 項分別定有明文。另在訴訟上
    用以證明事實之證據，須於通常一般之人均不致於有所懷疑
    ，而得確信其為真實之程度者，始得據以為有罪之認定；倘
    其證明尚未達到此一程度，而有合理之懷疑存在，致使無從
    為有罪之確信時，即應為無罪之判決（最高法院76年度台上
    字第4986號判例意旨參照）。
三、本件公訴人係依據被告採尿後送正修科技大學超微量研究科
    技中心（以下簡稱正修大學）檢驗結果呈嗎啡陽性反應，因
    而認被告涉有前開施用第一級毒品海洛因之犯行。惟訊據被
    告堅決否認有何施用第一級毒品海洛因犯行，辯稱：我並未
    施用毒品，但曾於96年7 月11日至高雄醫學大學附設中和紀
    念醫院（下稱高醫中和紀念醫院）接受第二、三、四腰椎椎
    弓切除術，至97年7 月17日住院期間均使用含嗎啡成分之止
    痛劑及止痛藥，於97年7 月17日出院到鳳山分局文山派出所
    驗尿，可能因此驗尿結果呈嗎啡陽性反應等語。
四、證據能力部分：
    被告以外之人於審判外之陳述，雖不符刑事訴訟法第159 條
    之1 至第159 條之4 之規定，而經當事人於審判程序同意作
    為證據，法院審酌該言詞陳述或書面陳述作成時之情況，認
    為適當者，亦得為證據，刑事訴訟法第159 條之5 第1 項定
    有明文。被告及檢察官對於本院所引審判外陳述之證據，於
    本院審判程序時，均表示同意作為本案證據使用，茲審酌該
    等書面陳述作成時之情況，並無不宜作為證據之情事，爰依
    刑事訴訟法第159 條之5 第1 項之規定，作為本案證據使用
    。
五、實體方面：
（一）經查，被告固於96年7 月17日上午11時55分許至高雄縣政
      府警察局鳳山分局採尿送醫檢驗結果，嗎啡閾值達611ng/
      ml，呈鴉片代謝物陽性反應，有列管毒品人口尿液檢體採
      集送驗紀錄表及正修大學96年8 月1 日檢驗報告附卷可憑
      （警詢卷第4 、5 頁）。惟被告於警訊時即辯稱：伊因開
      刀住院其間有注射止痛藥物等語，又被告曾於96年7 月11
      日在高醫中和紀念醫院接受椎弓切除解壓手術，術後使用
      「morphine」（嗎啡）自控制止痛裝置，出院後使用「
      Durogesic 」貼片等語，有診斷證明書及醫師處方箋各一
      份附卷內可證，但對此有利被告之事實，並未於偵查中進
      行調查，能否逕依上開尿液檢驗報告遽認被告有施用第一
      級毒品海洛因之犯行，尚非無疑。
（二）又被告所患之病症及治療情形，係於96年7 月10日入高醫
      中和紀念醫院，於96年7 月11日接受第二、三、四腰椎椎
      弓切除術，於96年7 月17日出院，術後使用病人自控式止
      痛裝置，於7 月11日由麻醉醫師開予10Amp 「morphine」
      （10mg/Amp）：稀釋成1mg/ml，開始劑量6mg ，之後每小
      時1mg 持續輸注，病人自壓止痛，每壓1 次1.5mg ，間隔
      10 分 鐘以上，每四小時限定20mg，於96年7 月16日施打
      「Demerol 」40mg肌肉注射，於96年7 月17日出院，出院
      帶回Durogesic 貼片3 片，每3 天使用一片，惟使用「
      Demerol 」、「Durogesic 」貼片成分分別為配西汀、分
      坦尼，使用後尿液不會代謝出嗎啡等情，有高醫中和紀念
      醫院97年1 月8 日高醫附行字第0970000065號函、行政院
      衛生署管制藥品管理局97年1 月25日管檢字第0970000691
      號函附卷可參（本院卷第34、41頁）附卷可參，是被告於
      進行上開手術後，由醫師開立使用自控式止痛麻醉藥劑含
      有嗎啡成分，應堪認定。
（三）再依據Clarke's Analysis of Drugs and Poisons一書第
      三版之記述：口服嗎啡後24小時內，約有施用劑量之60％
      由尿液排出，48小時內約有施用劑量3 ％自由態嗎啡由尿
      液排出。依據Mitchell等人於1911年文獻報導，以4 名測
      試者肌肉注射20mg硫酸嗎啡後，在48小時內可測得嗎啡濃
      度分別為627 、631 、1110、636ng/ml。故尿液中可檢出
      藥物之濃度，與施用劑量、施用頻率、被採樣者飲用水量
      之多寡及個人體內代謝情況等因素有關，因個案而異。又
      依據Solomon 於1974年文獻報導，嗎啡最長可檢出時間為
      4 天，本案被告所使用「morphine」（嗎啡）自控式止痛
      之嗎啡總劑量為100mg ，自96年7 月11日手術後開始使用
      6mg ，以每小時自動輸入1mg ，自控式止痛之嗎啡量於4
      天後用盡，則其96年7 月17日檢驗尿液中嗎啡是有可能經
      由自動式止痛裝置之嗎啡代謝等情，有行政院衛生署管制
      藥品管理局97年1 月25日管檢字第0970000691號函附卷可
      參（本院卷第41～42頁），是被告確實於97年7 月11日術
      後使用上開嗎啡自控式止痛裝置，迄至96年7 月15日使用
      完畢，而其於96年7 月17日上午11時55分至高雄縣政府警
      察局鳳山分局檢驗尿液雖驗出嗎啡濃度611ng/ml，然除上
      開驗尿報告外，並未扣得其他施用毒品之證據，參以上開
      函文意旨，公訴意旨所援引之尿液檢驗報告有可能是因醫
      師所開立使用自動式止痛裝置之嗎啡代謝所致，故尚難僅
      憑此驗尿結果，逕予論斷被告有施用第一級毒品海洛因之
      犯行。
六、綜上所述，依卷內之相關證據資料，被告是否施用第一級毒
    品海洛因，尚未達於通常一般之人均不致有所懷疑，而得確
    信其為真實之程度，而有合理性懷疑之存在，致使本院無從
    形成有罪之確信，且公訴人復未能提出其他積極證據足以說
    服法院以形成被告有罪之心證，本院亦查無其他積極證據足
    資認定被告有何公訴人所指之犯行，揆諸首揭法條及判例意
    旨，既不能證明被告犯罪，自應為無罪之諭知，以昭審慎。
據上論斷，應依刑事訴訟法第301 條第1項 ，判決如主文。
本案經檢察官乙○○到庭執行職務。
中    華    民    國    97    年    2    月    21    日
                  刑事第十六庭  審判長法  官  李代昌
                                      法  官  文昌
                                      法  官  梁淑美
以上正本證明與原本無異。
如不服本判決應於收受本判決後10日內向本院提出上訴書狀，並
應敘述具體理由，如未敘述上訴理由者，應於上訴期間屆滿後20
日內補提理由書狀於本院（均須按他造當事人之人數附繕本）「
切勿逕送上級法院」。
中    華    民    國    97    年    2     月    21    日
                                      書記官  林麗文


司法院資訊處製作；財團法人民間司法改革基金會備份。
